【裁判字號】    97,交易,114
【裁判日期】    971225
【裁判案由】    過失致死等
【裁判全文】
臺灣雲林地方法院刑事判決             97年度交易字第114號
公  訴  人  臺灣雲林地方法院檢察署檢察官
被      告  丁○○
            甲○○
上列被告因過失致死等案件，經檢察官提起公訴（97年度偵字第
2591號），被告於準備程序進行中，就被訴事實為有罪之陳述，
本院改行簡式審判程序審理，判決如下：
    主      文
丁○○因過失致人於死，處有期徒刑拾月，減為有期徒刑伍月，
如易科罰金，以新臺幣壹仟元折算壹日。
甲○○意圖使犯人隱避而頂替，處有期徒刑陸月，減為有期徒刑
月，如易科罰金，以新臺幣壹仟元折算壹日。
    事      實
一、丁○○於民國95年12月8日上午7 時30分許，駕駛車牌號碼
    B9-3481 號自用小客車搭載甲○○及蔡緯霖2 人，沿雲林縣
    二崙鄉○○村○○○○○路由西往東方向行駛，途經上揭道路
    庄西31A 號電桿前時，本應注意車前狀況，隨時採取必要之
    安全措施，而依當時天候晴、日間有自然光線、路面乾燥無
    缺陷，亦無障礙物，視距良好，並無不能注意之情形，竟疏
    未注意及此，適有李昭煻騎乘腳踏車，於該處由南向北方向
    橫越該劃有分向限制線道路，丁○○閃避不及，其駕駛之自
    小客車右前車頭因而撞擊前方李昭煻所騎乘之腳踏車，致李
    昭煻人車倒地，受有頭部外傷合併顱內出血、左腿開放性骨
    折引發敗血症、多重器官衰竭之傷害，經送醫而於95年12月
    16日中午12時15分許不治死亡。丁○○於肇事後，因恐遭受
    訴追，央求同車之甲○○出面頂替，甲○○遂意圖使真正犯
    罪人丁○○隱避，基於頂替之犯意，向據報前往現場處理之
    員警佯稱：其係肇事之駕駛人云云，並先後在雲林縣警察局
    西螺分局及檢察官偵訊中，接續自白其為肇事車輛之駕駛人
    ，而頂替丁○○。
二、案經丙○○訴由臺灣雲林地方法院檢察署檢察官自動檢舉簽
    分及臺灣雲林地方法院函送偵查起訴。
    理      由
甲、程序部分：
一、被告丁○○、甲○○所犯係死刑、無期徒刑、最輕本刑為3
    年以上有期徒刑以外之罪，其於準備程式就前揭被訴事實為
    有罪之陳述，經告知簡式審判程式之旨，並聽取其與公訴人
    之意見後，本院認無不得或不宜改依簡式審判程式進行之處
    ，爰依刑事訴訟法第273 條之1 第1 項、第284 條之1 ，裁
    定由受命法官獨任進行簡式審判程式。
乙、實體部分：
一、上開犯罪事實，業據被告丁○○、甲○○於本院審理中坦承
    不諱，核與告訴人丙○○、乙○○指述、證人蔡瑋霖陳稱情
    節相符，並有臺灣雲林地方法院檢察署96年度調偵字第236
    號起訴書及卷附之警詢、偵訊筆錄、臺灣雲林地方法院96年
    度交易字第193 號刑事判決書及筆錄各1 份、中山醫學大學
    附設醫院診斷證明書1紙、道路交通事故現場圖、道路交通
    事故調查報告表(一)(二)各1 份、現場照片7 張及臺灣雲林地方
    法院檢察署相驗屍體證明書、驗斷書各1 份、臺灣省嘉雲區
    行車事故鑑定委員會96年5 月24日嘉雲鑑960252字第
    0965801681號函附之鑑定意見書1 份附卷可憑，堪認被告自
    白與事實相符，本案事證明確，被告2 人犯行堪以認定，應
    依法論科。
二、論罪科刑之理由：
    (一)核被告丁○○所為，係犯刑法第276 條第1 項過失致死罪
      、被告甲○○所為，係犯刑法第164 條第2 項之頂替罪。
    (二)爰審酌被告丁○○並無前科，被告甲○○並無構成累犯之
      前科，有臺灣高等法院被告前案紀錄表2 份在卷可考，被
      告丁○○未注意車前狀況，致與橫越劃分限制線路段之李
      昭煻發生碰撞，致李昭煻人車倒地，終至死亡，及被告丁
      ○○犯後不思勇於面對刑事責任，因欲照顧其當時患病之
      父親，而央求被告甲○○出面頂替，甲○○竟予應允而頂
      替之，致承辦員警及檢察官均誤以為甲○○係犯罪嫌疑人
      ，足生損害於刑事訴追之正確性，並被告2 人犯後均坦承
      犯罪，態度尚稱良好，惟被告丁○○迄今仍未與死者家屬
      達成和解，亦未賠償分文等犯罪之動機、目的、手段及造
      成之損害等一切情狀，各量處如主文所示之刑。
    (三)又被告2 人犯行均於96年4 月24日前，合於減刑之條件，
      應依中華民國96年罪犯減刑條例第2 條第1 項第3 款、第
      7 條、第9 條，於裁判時均諭知其宣告刑及按上開量處之
      宣告刑減得之刑，並諭知易科罰金之標準。
三、據上論斷，依刑事訴訟法第273 條之1 第1 項、第299 條第
    1 項前段，刑法第276 條第1 項、第164 條第2 項、第41條
    第1 項前段，中華民國96年罪犯減刑條例第2 條第1 項第3
    款、第7 條、第9 條，刑法施行法第1 條之1 ，判決如主文
    。
本案經檢察官郭俊男到庭執行職務
中    華    民    國    97    年    12    月    25    日
                  刑事第三庭  法  官   李貞瑩
以上正本證明與原本無異。
如不服本判決應於收受送達後十日內向本院提出上訴書狀，並應
敘述具體理由；其未敘述上訴理由者，應於上訴期間屆滿後二十
日內向本院補提理由書（均須按他造當事人之人數附繕本）「切
勿逕送上級法院」。
                              書記官   金雅芳
中    華    民    國    97    年    12    月    25    日
附錄本案論罪科刑法條全文
中華民國刑法第276條（過失致死罪）
因過失致人於死者，處 2 年以下有期徒刑、拘役或 2 千元以下
罰金。
從事業務之人，因業務上之過失犯前項之罪者，處 5 年以下有期
徒刑或拘役，得併科3 千元以下罰金。
中華民國刑法第164條
（藏匿人犯或使之隱避、頂替罪）
藏匿犯人或依法逮捕拘禁之脫逃人或使之隱避者，處 2 年以下有
期徒刑、拘役或 5 百元以下罰金。
意圖犯前項之罪而頂替者，亦同。


司法院資訊處製作；財團法人民間司法改革基金會備份。
